【裁判字號】    94,聲,1866
【裁判日期】    950111
【裁判案由】    限期起訴
【裁判全文】
臺灣桃園地方法院民事裁定
聲  請  人  紅瑩實業股份有限公司
法定代理人  楊雲龍
相  對  人  韓商艾斯光電科技股份有限公司
                    號
法定代理人  尹焞
代  理  人  徐偉峰律師
            許齡燕律師
上列當事人間94年度裁全字第7571號假扣押事件，聲請人聲請命
相對人起訴，本院裁定如下：
    主  文
聲請駁回。
    理  由
一、按經准為假扣押，本案尚未繫屬者，命假扣押之法院應依債
    務人聲請，命債權人於一定期間內起訴，民事訴訟法第529
    條第1 項固定有明文。惟同條第2 項規定：下列事項與前項
    起訴有同一效力：(一)依督促程序，聲請發支付命令者。(二)依
    本法聲請調解者。(三)依第359 條第2 項為聲明者。(四)依法開
    始仲裁程序者。(五)其他經依法開始起訴前應踐行之程序者。
    (六)基於夫妻剩餘財產差額分配請求權而聲請假扣押，已依民
    法第1010條請求宣告改用分別財產制者。準此，倘債權人已
    對債務人依法開始仲裁程序者，應認與「起訴」有同一之效
    力，即無再命債權人於一定期間內起訴之必要。
二、本件聲請意旨略以：相對人以本院94年度裁全字第7571號民
    事假扣押裁定聲請本院以94年度執全字第3764號假扣押執行
    事件，對聲請人之財產為假扣押強制執行，惟聲請人尚未接
    到相對人之本案起訴書狀，爰依民事訴訟法第529 條第1 項
    之規定，向本院聲請命相對人於一定期間內起訴等語。
三、查依本件聲請人與相對人所簽訂之代理商合約第24條約定：
    因本合約所引起之糾紛，雙方合意在韓國以仲裁方式解決。
    而本件相對人已於2005年11月21日向韓國大韓商司仲裁院提
    出仲裁申請乙節，業據相對人提出上開兩造間之代理商合約
    影本、仲裁申請書影本及譯文附卷可稽，堪信屬實，足見兩
    造間已訂定仲裁協議，且相對人已就本案系爭法律關係向韓
    國大韓商司仲裁院提出仲裁之申請。又最高法院81年5 月12
    日第3 次民事庭會議決議略以：按仲裁制度之基礎在於仲裁
    契約，國內仲裁如此，涉外仲裁亦然，所謂涉外仲裁契約，
    係指契約當事人之國籍、住所、契約訂立地或仲裁程序進行
    地等各項之一，含有涉外因素之仲裁契約或條款而言。而在
    立法例上，我國商務仲裁條例並未如英、美、法等國設有內
    國仲裁契約與涉外仲裁契約之區分，參諸商務仲裁條例第3
    條及第1 條第1 項規定，可知商務仲裁條例第2 條所指之仲
    裁契約，亦屬內國仲裁契約，並不包括涉外仲裁契約在內。
    惟現代國際貿易發展迅速，商務仲裁制度日形重要，國際間
    之仲裁契約亦日益盛行，乃於民國71年6 月11日修正商務仲
    裁條例，增訂第30條至第34條，明定在中華民國領域外所作
    成仲裁判斷之定義、承認及其執行，惟就仲裁制度之基礎即
    涉外仲裁契約之存在並未作一併配合之增訂，以致發生畸形
    之現象，申言之，當時之修法，僅及於仲裁判斷層面，而未
    及於仲裁契約問題，因此商務仲裁條例第3 條妨訴抗辯之規
    定，仍無法適用於涉外仲裁契約，此項疏漏，顯造成法律之
    漏洞，為補救此一立法之不足，應認涉外仲裁契約，其當事
    人之一方不遵守，逕向我國法院起訴時，他方得類推適用我
    國商務仲裁條例第3 條之規定。（註：商務仲裁條例已於民
    國87年6 月24日由總統以 (87) 華總 (一)義 字第87001240
    10號令修正公布名稱為仲裁法及修正公布全文56條；並自修
    正公布日後6 個月施行，其中關於在中華民國領域外所作成
    仲裁判斷之定義、承認及其執行，則移置於仲裁法第47條至
    第51條）。再按仲裁法第39條前段規定：仲裁協議當事人之
    一方，依民事訴訟法有關保全程序之規定，聲請假扣押或假
    處分者，如其尚未提付仲裁，命假扣押或假處分之法院，應
    依相對人之聲請，命該保全程序之聲請人，於一定期間內提
    付仲裁。是依前開最高法院決議之意旨，涉外仲裁契約應得
    類推適用前開仲裁法第39條前段、及前述民事訴訟法第529
    條第2 項之規定，本件相對人既已依兩造間所訂定之仲裁協
    議就本案系爭法律關係向韓國大韓商司仲裁院提出仲裁之申
    請，應認與「起訴」有同一之效力，即無再命債權人於一定
    期間內起訴之必要。從而，聲請人之聲請於法尚有未洽，應
    予駁回。
中    華    民    國    95    年    1     月    11    日
                  民事第一庭    法  官  林曉芳
以上正本係照原本作成
如不服本裁定應於送達後10日內向本院提出抗告狀，並繳納抗告
費新臺幣1,000元
中    華    民    國    95    年    1     月    11    日
                                書記官  葉菽芬


司法院資訊處製作；財團法人民間司法改革基金會備份。
